臺灣臺中地方法院臺中簡易庭小額民事判決
111年度中小字第36號
原      告  劉虹欐  
訴訟代理人  莊慶洲律師
複 代理 人  吳亞澂律師
被      告  廖緯民  
上列當事人間損害賠償事件，於民國111年2月17日言詞辯論終結
，本院判決如下：
    主      文
被告應給付原告新臺幣壹仟元。
原告其餘之訴駁回。
訴訟費用新臺幣壹仟元由被告負擔新臺幣貳拾元，餘由原告負擔
。
本判決原告勝訴部分得假執行。
    事實及理由
一、原告起訴聲明請求被告給付新臺幣（下同）5萬元及利息，
    嗣捨棄利息減縮聲明如後開原告聲明所示（見中小卷第51頁
    ），依民事訴訟法第255條第1項第3款規定，應予准許。
二、原告主張：兩造於民國110年2月2日本院109年度司家非調字
    第1143號成立調解，被告應依序於110年2月10日、3月10日
    、4月10日給付原告新臺幣（下同）20萬元、20萬元、16萬
    元合計56萬元，如有遲誤1期給付，視為全部到期，應再給
    付違約金5萬元。當時調解委員表示違約金部分不宜列入調
    解程序筆錄以免影響後續強制執行，記載於訊問筆錄即可，
    兩造均表示同意。惟被告依期於110年2月10日、3月10日給
    付第1、2期款各20萬元後、就第3期款16萬元部分，依序於1
    10年4月10日、6月10日、7月10日、8月8日給付13萬元、1萬
    元、1萬元、1萬元，已逾第3期清償期限即110年4月10日，
    致原告受有利息、委託律師聲請確定訴訟費用額支出律師費
    用之損害、委託律師就第3期款餘款聲請強制執行及本案聲
    請核發支付命令支出律師費用及規費之損害，自應依約給付
    違約金5萬元等語。並聲明：被告應給付原告5萬元。
三、被告則以：被告遲延給付第3期款係因調解内容包含兩造間1
    05年度家親聲字第644號等事件裁判費用分擔額之抵銷，該
    等約定雖未明列於調解筆錄，但當時原告所委任之吳亞澂律
    師確曾與原告現場通話後，經原告同意，被告為催促原告依
    約盡速提出裁判費用之分攤數額，原告仍遲未提出，被告本
    於息事寧人，自願於110年6月10日、7月10日、8月8日各清
    償1萬元，故違反系爭調解約定實為原告等語置辯，答辯聲
    明：駁回原告之訴。
四、得心證之理由：
　㈠原告主張兩造於110年2月2日本院109年度司家非調字第1143
    號成立調解，被告應依序於110年2月10日、3月10日、4月10
    日給付原告20萬元、20萬元、16萬元合計56萬元，兩造並合
    意被告如有遲誤1期給付，視為全部到期，應再給付原告違
    約金5萬元，嗣被告依期於110年2月10日、3月10日給付第1
    、2期款各20萬元後、就第3期款16萬元部分，依序於110年4
    月10日、6月10日、7月10日、8月8日給付13萬元、1萬元、1
    萬元、1萬元等情，業據其提出本院109年度司家非調字第11
    43號調解筆錄及訊問筆錄為證，且為被告所不爭執，堪認為
    真正。被告依調解筆錄應於110年4月10日給付原告第3期款1
    6萬元，惟被告於110年4月10日僅給付原告13萬元，嗣於110
    年6月10日、7月10日、8月8日分別給付原告1萬元而清償完
    畢，顯已違反前揭約定清償期限。被告抗辯調解内容包含兩
    造間105年度家親聲字第644號等事件裁判費用分擔額之抵銷
    云云，為原告否認，被告就此抗辯並未舉證證明，無從憑採
    。被告既有遲誤給付之事實，原告請求被告給付違約金，應
    屬有理。
　㈡按約定之違約金額過高者，法院得減至相當之數額，民法第2
    52 條定有明文，此於違約金之作用為懲罰抑為損害賠償額
    之預定，均有適用（最高法院50年台抗字第55號判例意旨參
    照）。債務已為一部履行者，法院得比照債權人因一部履行
    所受之利益，減少違約金，同法第251 條亦定有明文。而違
    約金之約定是否過高，應依違約金係屬於懲罰之性質或屬於
    損害賠償約定之性質而有不同。若屬前者，應依一般客觀事
    實、社會經濟狀況及當事人所受損害情形，以為酌定標準；
    若為後者，則應依當事人實際上所受損失為標準，酌予核減
    （最高法院87年度台上字第2563號判決意旨參照）。兩造就
    違約金性質別無約定，依民法第250條第2項規定，視為因不
    履行而生損害之總額。被告於110年4月10日一部履行給付16
    萬元，則因被告違約所生損害僅為遲誤3萬元履行之損害，
    一般而言，金錢給付遲誤履行，所生損害為所生遲延利息。
    原告主張其受損害並包括委託律師聲請確定訴訟費用額支出
    律師費用之損害云云，惟原告委託律師聲請確定訴訟費用額
    支出律師費用，與本件被告遲誤給付第3期款部分，並無關
    聯，自不得認為屬本件被告違約之損害。又訴訟上為伸張權
    利或防禦之必要所支出律師費用，於必要限度固得請求賠償
    ，惟所謂必要限度，依訟爭或代理之事件及當事人之身分定
    之。原告主張委託律師就第3期款餘款聲請強制執行及本案
    聲請核發支付命令支出律師費用，並未提出證據證明，且被
    告僅遲誤給付3萬元，嗣後陸續付清，原告縱有委請律師支
    出費用，與本件被告違約損害顯不成比例，不能認為屬本件
    被告違約之損害。再原告就本件訴訟所繳裁判費，應依訴訟
    勝敗由兩造分擔，原告得依判決結果請求被告分擔訴訟費用
    ，亦非當然受有損害。本院斟酌前情，考量原告因被告遲誤
    履行所生損害包括利息及相關必需費用，認原告得請求被告
    給付之違約金應酌減至1000元為適當，原告逾此部分之請求
    為無理由。
五、從而，原告依違約金約定之法律關係，請求被告給付1000元
    ，為有理由，應予准許，逾此部分之請求，為無理由，應予
    駁回。並依民事訴訟法第436條之19第1項規定，確定本件訴
    訟費用1000元（即第1審裁判費）由被告負擔20元，餘由原
    告負擔。
六、本件小額訴訟為被告敗訴判決，依民事訴訟法第436條之20
    規定，應依職權宣告假執行。
七、據上論結，本件原告之訴為一部有理由，一部無理由，依民
    事訴訟法第79條、第436條之19第1項、第436條之20，判決
    如主文。
中　　華　　民　　國　　111 　年　　3 　　月　　10　　日
                  臺灣臺中地方法院臺中簡易庭
                                  法  官  熊祥雲
以上正本係照原本作成。
如不服本判決，應於送達後20日內，以判決違背法令為理由，向
本院提出上訴狀並表明上訴理由（上訴理由應表明一、原判決所
違背之法令及其具體內容；二、依訴訟資料可認為原判決有違背
法令之具體事實），如於本判決宣示後送達前提起上訴者，應於
判決送達後20日內補提上訴理由書（須附繕本）。如委任律師提
起上訴者，應一併繳納上訴審裁判費。
中　　華　　民　　國　　111 　年　　3 　　月　　10　　日
                                  書記官  王麗麗